【裁判字號】    89,交訴,107
【裁判日期】    900105
【裁判案由】    過失致死
【裁判全文】
臺灣板橋地方法院刑事判決                        八十九年度交訴字第一七號
    公  訴  人  臺灣板橋地方法院檢察署檢察官
    被      告  乙○○
    選任辯護人  陳永星
    被      告  戊○○
右列被告因過失致死案件，經檢察官提起公訴 (八十九年度偵字第一一六九四號)，
本院判決如左：
    主  文
乙○○從事業務之人，因業務上之過失致人於死，處有期徒刑陸月。
戊○○無罪。
    事  實
一、乙○○係未領得駕駛執照之人，且其為地荃工業有限公司（以下簡稱地荃公司）
    之塑膠射出技術員，偶爾駕駛車號ＨＭ—九一五五號自小貨車送貨，為從事駕駛
    業務之人。於民國八十八年十二月十六日十九時五十分許，乙○○駕駛前揭車號
    之自小貨車沿臺北縣樹林市○○街○段，由樹林往迴龍方向行駛，途經臺北縣樹
    林市○○街○段二八三號前行人穿越道時，本應注意汽車行駛時，駕駛人應隨時
    注意車前狀況，並採取必要之安全措施及行近行人穿越道前，應減速慢行，遇有
    行人穿越時，無論有無交通警察指揮或號誌指示，均應暫停讓行人先行通過，依
    當時情形又無不能注意之情況，竟疏未注意及此，適有劉吳月鳳與其姪女丙○○
    共同徒步穿越該行人穿越道，因劉吳月鳳動作較緩，未及與丙○○一起通過該路
    口，待丙○○先行穿越馬路後，乙○○所駕駛之自小貨車不依規定讓行人優先通
    行，為搶道先行，其所駕駛之自小貨車左側照後鏡不慎擦撞至劉吳月鳳右肩部，
    致使其身體左傾，旋遭由對向行駛，並無過失之戊○○所駕駛之車號五Ｌ─四一
    五號營業小客車撞倒在地，劉吳月鳳因而受有顱內出血併胸腹部出血，經送醫急
    救後延至同年月十八日十一時五十五分許不治死亡。
二、案經被害人劉吳月鳳之子丁○○告訴及臺灣板橋地方法院檢察署檢察官相驗後自
    動檢舉偵查起訴。
    理  由
甲、有罪部分：
一、訊據被告乙○○矢口否認有何過失致死犯行，辯稱：當日伊駕車欲出外倒垃圾及
    吃飯，行經該處，即見被害人遭戊○○所駕駛之計程車撞倒，因伊恰好行至該處
    ，始停車，惟伊所駕駛之自小貨車並無撞及被害人劉吳月鳳，對於本件車禍亦無
    肇事責任云云，被告之選任辯護人則為其辯護稱：被告乙○○係地荃公司塑膠射
    出技術員，該公司未曾指派其駕車送貨或清理垃圾，並無從事業務之人；且臺灣
    省臺北縣區行車事故鑑定委員會鑑定認『被告駕駛自小貨車未讓人行穿越道之死
    者先行，而強行自死者前方行駛，其左後照鏡撞擊死者右肩部，死者被撞而向後
    跌倒，背部再遭營業小客車撞擊』云云，純為猜測之詞；又依現場圖所示，被告
    乙○○駕駛之自小貨車前緣僅觸及人行道，而被告戊○○之營業小客車幾乎已通
    過行人穿越道，衡諸經驗法則，被害人遭計程車撞及時，自小貨車尚未到達行人
    穿越道區域，則被害人自無可能遭被告乙○○後照鏡撞到，是被告戊○○所述被
    害人係遭被告乙○○所駕之小貨車後照鏡擦撞，應非屬實云云。
二、惟查：
（一）被害人劉吳月鳳因本件車禍受有顱內出血併胸腹部出血之傷，送醫後不治死亡
      ，業經告訴人丁○○指訴綦詳，並有道路交通事故調查報告表及照片多幀附卷
      可證，亦經臺灣板橋地方法院檢察署檢察官督同法醫師相驗無訛，製有勘驗筆
      錄、驗斷書、相驗屍體證明書各乙件附卷可憑。
（二）被告乙○○雖以前開情詞置辯，惟經在場之證人丙○○證稱：「當天伊與伯母
      要過馬路回家，她就在伊身後約一步路距離走，二部車在差不多位置，都在轉
      彎處，伊沒有看到車禍經過，只有聽到聲音，看到時伯母已倒在地上，他二人
      都有打電話叫警察及救護車來處理，當時車流量不大，但是他們都是雙向來車
      的第一輛，印象中他們並沒有停下來讓我們過，警察幾分鐘就到了，伯母家人
      也到了，（問：當時他二人車速如何？），伊印象中伊先讓機車過以後再過馬
      路，當機車一過時，貨車很快過來，而計程車是在另一車道，沒有注意他的速
      度」等語（參見本院八十九年八月二十五日訊問筆錄），而在場之另一被告戊○○陳述目睹車禍發生之情形，於警訊中先稱：「當日伊駕車往板橋方向行駛
      ，發現有一名小姐及老婦人欲過馬路，伊即停車讓二人過馬路，小姐已過馬路
      ，老婦人正在馬路中心，伊即起步行駛，伊注視前方，即見ＨＭ─九一五五號
      自小貨車左後照鏡與老婦人右臉發生碰撞，導致老婦人向後傾倒碰撞到伊營業
      小客車左前門後倒地不起」、於偵查中稱：「當時車禍發生之情形為死者與另
      一女孩一起過馬路，死者是先撞到箱型車的後照鏡，再彈過來撞到伊車子的前
      面，死者的右臉碰撞到箱型車的後照鏡，而死者應該是身體左側撞到伊車子」
      等語（參見警訊筆錄、相驗卷第二十七頁背面），復觀之附卷之被害人劉吳月
      鳳相驗屍體驗斷書所載，其身體臉部左額二公分裂傷、兩眼眶周圍等瘀青、胸
      鎖乳及突部右三角肌部有瘀青三處、上背部有擦傷二處、左手掌瘀青腫大等情
      ，衡情苟如被告乙○○所辯其車未曾碰撞被害人，而係遭被告戊○○之計程車
      撞擊云云，惟依被害人行走及戊○○所駕駛之計程車行進方向研判，被害人係
      於該計程車前方通過人行穿越道，意即被害人左側與被告戊○○計程車前方相
      對，設若係被告戊○○疏未注意車前狀況而先行撞擊被害人，則依交通事故所
      引發之碰撞傷，於碰撞點必定留下明顯之外傷，是被害人遭受計程車撞擊之最
      初碰觸點應係其左側下肢部位，惟依上開驗斷書所載傷勢，被害人下肢部位非
      僅無任何外傷，且其除臉部眼眶傷勢外，其瘀腫傷均集中於右肩，顯然其右肩
      上方曾經遭受碰撞，則依證人上開證言、被害人所受傷勢，及被告等所駕駛車
      輛之行進方向等綜合判斷，本件車禍之發生，應係被害人於通過被告戊○○所
      駕駛之該車道後，行至道路中心，被告乙○○為搶道先行，未禮讓行人，致使
      其左後照鏡撞擊被害人右肩側，被害人遭碰撞後，依物理反作用力之方向造成
      被害人左傾，旋又遭原車道之戊○○撞擊被害人左側，再彈回地面，因之被害
      人最後倒地位置為頭部朝向被告乙○○所駕駛之自用小貨車，腳部朝向戊○○
      所駕駛之計程車，此節亦據證人丙○○於偵查中證述：死者的腳在計程車後輪
      前方一點點，她鞋子很靠近後輪，而她的頭在箱型車前門附近等語明確，是被
      告戊○○前開所述，應與實情相符，堪以採信。
（三）至被告乙○○之辯護人為其辯護稱：依現場圖所示，被告之自小貨車前緣僅觸
      及人行道，而被告戊○○之營業小客車幾乎已通過行人穿越道，衡諸經驗法則
      ，被害人遭計程車撞及時，自小貨車尚未到達行人穿越道區域，則被害人自無
      可能遭被告乙○○後照鏡撞到云云，惟依證人丙○○於偵查中所證：伊與伯母
      要過保安街馬路，我們看到沒有車才通過，走到馬路中間時，還確定左右沒有
      來車才繼續走等語，顯見被害人劉吳月鳳與其姪女均已通過被告戊○○所駕駛
      之該車道，而到達該馬路中心，適被告乙○○駕駛自小貨車行至，與被害人發
      生碰撞，被告乙○○車輛立即煞停，而被害人則反彈回對向車道，再遭戊○○
      撞及，是其等車輛最後停置於行人穿越道上，尚合情理，則被告辯護人前開辯
      護，尚難憑採。
（四）被告乙○○又辯以：伊係塑膠射出技術員，當日是開車去倒垃圾及吃飯，並非
      專以駕駛為業務之人云云，另證人即地荃公司總經理甲○○於本院審理中亦到
      庭證稱：被告乙○○於公司擔任射出領班，專門在工廠內管機器，他的工作性
      質不需要使用車子，那天可能是下雨，被告開車出去吃飯云云。惟按刑法上所
      謂業務係指以反覆同種類之行為為目的之社會活動而言，其報酬之有無及是否
      以營利為目的均非所問，如其具有反覆繼續性即足當之。本件被告乙○○於偵
      查中已坦承：其平日偶然開該部車送貨等語，是其職務除塑膠射出員外，並有
      從事駕駛業務及運送貨物業務，因之非必以駕駛貨車運送貨物始為執行業務，
      僅須駕駛貨車或運送貨物，有為其一過失行為致人於死，即應負業務上過失致
      人於死罪責（司法院七十三年七月七日〔七三〕廳刑一字第六０三號函示參照
      ），是被告乙○○於平日有以該貨車送貨固為業務之執行，惟其於本件肇事當
      時載運垃圾，外出吃飯，乃係執行駕駛業務，於途中撞擊被害人致死，自屬因
      從事貨車駕駛業務之過失所造成，自為從事駕駛業務之人，洵無疑義。
（五）按汽車行駛時，駕駛人應注意車前狀況，並隨時採取必要之安全措施；且汽車
      行近行人穿越道前，應減速慢行，遇有行人穿越時，無論有無交通警察指揮或
      號誌指示，均應暫停讓行人先行通過，道路交通安全規則第九十四條第三項、
      第一百零三條分別定有明文。被告乙○○駕車行經上開路段，理應注意依上開
      道路交通規則之規定，以避免危險之發生，詎其行經上開路段，疏未注意車前
      狀況及禮讓行人，而肇事，其有違上開道路交通安全規則之規定甚明。查肇事
      當時天候為雨，夜間有照明，路面濕潤、無缺陷、視距良好之情形，並無阻礙
      其注意之情事，被告乙○○原應注意並能注意依上開規定駕車，竟疏於注意，
      肇致本件車禍，難辭過失之責。是本件被告乙○○之過失行為與被害人之死亡
      間有因果關係。從而本件罪證已臻明確，被告犯行堪以認定。
三、核被告乙○○所為，係犯刑法第二百七十六條第二項之業務過失致死罪。又被告
    乙○○無照駕車，且行經行人穿越道不依規定讓行人優先通行，因而致人於死，
    應依道路交通管理處罰條例第八十六條第一項規定，加重其刑。爰審酌被告乙○○犯罪之動機、目的、手段，及犯罪後矢口否認有過失，拒不與告訴人和解等一
    切情狀，量處如主文所示之刑，以示懲儆。
乙、無罪部分：
一、公訴意旨另以：被告乙○○於前開時地撞及被害人劉吳月鳳後，被害人即左傾，
    適被告戊○○駕駛車號五Ｌ─四一五號營業小客車由板橋往樹林方向行駛，途經
    上開肇事地點，因疏未注意車前狀況，致撞及被害人，使被害人因而傷重送醫急
    救不治死亡。因認被告戊○○涉有刑法第二百七十六條第二項之業務過失致死罪
    嫌云云。
二、公訴人認被告戊○○有前揭過失致死罪嫌，無非以被告戊○○駕車行經該處，
    於被害人遭被告乙○○撞及後，再撞擊被害人，被告戊○○顯有過失，為其論據
    。訊據被告戊○○則堅決否認有何過失致死犯行，辯稱：本件車禍發生係乙○○
    所駕駛之小貨車後照鏡先撞到被害人，被害人再彈回來撞到伊所有之計程車等語
    。
三、經查被告戊○○於本件車禍發生後警訊之初，即供稱：當時伊停車讓二人過馬路
    ，小姐已過馬路，老婦人正在馬路中心，嗣即見被告乙○○自小貨車左後照鏡與
    老婦人右臉發生碰撞，導致老婦人向後傾倒碰撞到伊營業小客車左前門後倒地不
    起等語，其後迭於偵審中亦為相同供述，而證人丙○○亦供稱：該二部車在差不
    多的位置等語，是依此等供述，及前開所述，顯然被告戊○○撞及被害人，係因
    其駕車行經肇事地點時，於被害人通過其行駛之車道後，在對向車道突遭被告乙○○碰撞，致使被害人左傾，再遭被告戊○○撞擊，則對於此突發狀況，縱然被
    告戊○○採取緊急煞車措施，亦不見得不致撞及被害人，參以證人丙○○所述：
    伊伯母躺在二部車子之中間等語，及附卷之事故現場圖所示（因被害人橫躺於二
    車之間，而被害人身高約一五八公分），顯然被告戊○○之營業小客車與被告乙○○之自小貨車相距於二公尺內，是被告戊○○及乙○○所駕駛之車輛非同向行
    駛，於本件車禍發生後，二車反向停置於行人穿越道上，則被告戊○○應屬遵行
    車道行駛之駕駛人，對於對向車道突發之狀況，實難強求其有何特別之注意義務
    ，是被告戊○○對於本件車禍之發生，實難令其負過失之責。此外復查無其他確
    實證據足以證明被告戊○○對於本件車禍有何過失責任，自不能證明其犯罪，爰
    依法諭知無罪之判決。
據上論斷，應依刑事訴訟法第二百九十九條第一項前段、第三百零一條第一項，道路
交通管理處罰條例第八十六條第一項，刑法第二百七十六條第二項，罰金罰鍰提高標
準條例第一條前段，判決如主文。
本案經檢察官張慶林到庭執行職務
中      華      民      國      九十        年    一      月    五      日
                                      臺灣板橋地方法院交通法庭
                                          法  官  徐  蘭  萍
右正本證明與原本無異。
如不服本判決，應於送達後十日內向本院提出上訴狀
                                          書記官  藍  淑  芬
中      華      民      國      九十        年    一      月    十八    日
附錄本案論罪科刑法條全文：
刑法第二百七十六條
因過失致人於死者，處二年以下有期徒刑、拘役或二千元以下罰金。
從事業務之人，因業務上之過失犯前項之罪者，處五年以下有期徒刑或拘役，得併科
三千元以下罰金。
道路交通管理處罰條例
汽車駕駛人，無駕駛執照駕車、酒醉駕車、吸食毒品或迷幻藥駕車、行駛人行道或行
經行人穿越道不依規定讓行人優行通行，因而致人受傷或死亡，依法應負刑事責任者
，加重其刑至二分之一。
汽車駕駛人，在快車道依規定駕車行駛，因行人或慢車不依規定，擅自進入快車道，
而致人受傷或死亡，依法應負刑事責任者，減輕其刑。


司法院資訊處製作；財團法人民間司法改革基金會備份。
